【裁判字號】    94,聲判,6
【裁判日期】    951226
【裁判案由】    聲請交付審判
【裁判全文】
臺灣桃園地方法院刑事裁定               94年度聲判字第6號
    聲  請  人  甲○○
    代  理  人  李宜光律師
    被      告  乙○○
                        國民
    選任辯護人  葉宏基律師
上列聲請人因告訴被告業務過失致人於死案件，不服臺灣高等法
院檢察署檢察長於中華民國94年2 月18日以94年度上聲議字第38
4 號駁回再議之處分 (原不起訴處分案號：臺灣桃園地方法院檢
察署92年度偵字第17174 號)， 聲請交付審判，本院裁定如下：
    主  文
聲請駁回。
    理  由
一、按聲請人不服上級法院檢察署檢察長或檢察總長認再議為無
    理由而駁回之處分者，得於接受處分書後10日內委任律師提
    出理由狀，向該管第一審法院聲請交付審判。法院認為交付
    審判之聲請不合法或無理由者，應駁回之。刑事訴訟法第25
    8條之1、第258條之3第2項前段，分別定有明文。
二、本件聲請人告訴被告乙○○涉有刑法第276 條第2 項業務過
    失致人於死罪嫌，經臺灣桃園地方法院檢察署檢察官於民國
    93年12月19日以92年度偵字第1717 4號為不起訴處分，聲請
    人不服聲請再議，由臺灣高等法院檢察署檢察長以再議無理
    由，於94年2 月18日以94年度上聲議字第384 號駁回再議聲
    請。聲請人等於同年3 月24日收受處分書，並於同年4 月1
    日向本院聲請交付審判等情，有卷附之桃園地方法院檢察署
    署92年度偵字第17174 號不起訴處分書、臺灣高等法院檢察
    署94年度上聲議字第384 號處分書、送達回證、本院收狀章
    可稽，是聲請人聲請再議符於期間之規定，合先敘明。
三、聲請交付審判意旨略以：桃園地方法院檢察署檢察官以 (1)
    被告辯稱：林雅各係因敗血症狀導致瀰散性血管內溶血，引
    起組織崩解，方生皮下氣腫現象等語為可信。 (2)依證人于
    尚文之證述可認告訴人指述被害人係「氣管破裂」一節係屬
    誤會。 (3)依證人潘佐彥、柯秀惠之證述所示，林雅各雖已
    推入高壓氧艙內，但艙門尚未關閉時林雅各即已表明不適，
    故與被告所欲施行之高壓氧治療無關；且依醫事審議委員會
    第1 次鑑定報告，亦同其旨趣。故難認林雅各之死亡係與高
    壓氧治療有關。 (4)依行政院醫事審議委員會第2 次鑑定報
    告所認，本案尚未開始進行高壓氧氣之治療，林雅各在一般
    壓力下高氧氣量之前置準備行為中，可能係基於偶發之原因
    ，造成呼吸道壓力瞬間升高，引發皮下氣腫，在被告尚未施
    以高壓氧治療之情形下，難認有何疏失。 (5)依法務部法醫
    研究所鑑定，認林雅各係因脂肪栓塞造成瀰散性血管內溶休
    克死亡，與被告所辯及醫事審議委員會第2 次鑑定相符等情
    為由而為不起訴處分。臺灣高等法院檢察署檢察長則以：(1
    )被 告為林雅各實施高壓氧治療，業經醫療小組評估確認林
    雅各符合治療之身體必須條件，並經聲請人簽立高壓氧治療
    同意書及說明可能之危險及併發症狀。 (2)法醫研究所既已
    鑑定確認林雅各係因脂肪栓塞造成瀰散性血管內溶血症而休
    克死亡，即與皮下氣腫無關等情為由，駁回再議之聲請。惟
    本案林雅客非於死亡後方生皮下氣腫及休克現象，而係在進
    行「高壓氧治療之前置準備行為 (即施以3 倍量高氧氣量空
    氣)」 時，瞬間發生皮下氣腫及休克死亡現象。蓋依護理記
    錄單第12頁所載，Ambu bagging並接上BIBS supply 管路，
    死者瞬間呈現下巴及胸部皮下氣腫一節，足見林雅各進入壓
    力艙後，原以手壓之氣囊 (即Ambu bagging) 在接上BIBS s
    upply 管路後，以機器壓縮空氣進入林雅各胸腔，在高於一
    般氣壓之3 倍氣體灌入林雅各胸腔，自會瞬間造成林雅各「
    下巴及胸部皮下氣腫」而致氣傷休克死亡。故高壓氧治療之
    前置準備行為 (即施以3 倍量高氧氣量空氣)」 ，係造成林
    雅各發生皮下氣腫及休克死亡之唯一原因。況依法醫研究所
    之鑑定報告，林雅各已有喉嚨因插管而潰瘍破裂之情形，體
    溫又已達38.5度，被告自應查明上情形而為不適合高壓氧治
    療之判斷，惟被告竟仍施以高壓氧治療，其顯有疏失自明。
    在法醫研究所鑑定報告僅能說明林雅各死亡後之狀態，無從
    說明死亡原因之情形；及醫事審議委員會2 次鑑定報告其立
    論前提均有錯誤下，臺灣桃園地方法院檢察署檢察官為不起
    訴處分及臺灣高等法院檢察長駁回再議之處分自屬錯誤，聲
    請人爰依法聲請交付審判等語。
四、按刑事訴訟法第258 條之1 規定聲請人得向法院聲請交付審
    判，係對於檢察官不起訴或緩起訴「裁量權」制衡之一種外
    部監督機制，法院僅能就檢察官依偵查所得之證據，而為之
    不起訴或緩起訴之處分是否正確加以審查，以防止檢察機關
    濫權。依此立法精神，同法第258 條第3 項規定法院審查聲
    請交付審判案件時「得為必要之調查」，其調查證據之範圍
    ，自應以偵查中曾顯現之證據為限；而同法第260 條對於不
    起訴處分已確定或緩起訴處分期滿未經撤銷者得再行起訴之
    規定，其立法理由說明該條所謂不起訴處分已確定者，包括
    「聲請法院交付審判復經駁回者」之情形在內，是前述「得
    為必要之調查」，其調查證據範圍，更應以偵查中曾顯現之
    證據為限，不得就聲請人新提出之證據再為調查，亦不得蒐
    集偵查卷以外之證據，否則，將與刑事訴訟法第260 條之再
    行起訴規定，混淆不清，亦將使法院僭越檢察官之職權，或
    使法院淪為補充偵查之危險而有回復「糾問制度」之虞；且
    法院裁定交付審判，即如同檢察官提起公訴使案件進入審判
    程序，是法院裁定交付審判之前提，必須偵查卷內所存證據
    已符合刑事訴訟法第251 條第1 項規定「足認被告有犯罪嫌
    疑」而檢察官應提起公訴之情形，亦即該案件已經跨越起訴
    門檻，否則，縱或法院對於檢察官所認定之基礎事實有不同
    之判斷，但如該案件仍須另行蒐證偵查始能判斷應否交付審
    判者，因交付審判審查制度並無如同再議救濟制度得為發回
    原檢察官續行偵查之設計，法院仍應依同法第258 條之3 第
    2 項前段之規定，以聲請無理由而裁定駁回。
五、經查，本案經法務部法醫研究所（91）法醫所醫鑑字第0804
    號鑑定書所述略為林雅各外觀檢查：全身氣腫，經解剖所呈
    現象為胸部無骨折，氣管內無異物，舌尖無出血，舌骨無骨
    折，喉嚨有潰瘍。對於死因之看法及鑑定結果認由解剖及筆
    錄知死者係因骨折併發脂肪栓塞而造成瀰散性血管內溶血症
    而休克死亡。死亡方式為意外。高壓氧治療上應無缺失，但
    仍宜由醫學專家再以評估。檢察官復據此而將本案連同相關
    卷證送行政院醫事審議委員會鑑定。據行政院衛生署醫事審
    議委員會92年3 月17日衛署醫字第0920200189號鑑定意見認
    本案病患計劃進行高壓氧治療，但在高壓氧之壓力艙艙門尚
    未閉緊、艙內亦未開始昇壓時，即發生休克現象。由於此時
    實際尚未開始進行治療（即病患雖已身置艙內、但機器尚未
    啟動），故其死因亦與此項治療無關。至於此項治療之前置
    準備作業，則依該治療之一般程序進行，並無錯失。因聲請
    人質疑林雅各係因高壓氧治療過程中，在推進高壓氧壓力艙
    中，輸入高於加護病房三倍量之高氣量空氣，以致瞬間將病
    人像汽球般急速吹脹變形，心臟早已被高氣量空氣擠壓得停
    止跳動多時而造成死亡一節，經檢察官再送同會鑑定，該會
    意見認：皮下氣腫之生成，係因呼吸道中氣壓超過管壁容受
    限度，導致氣體穿出管外進入皮下所成。呼吸道如因疾病、
    體弱等因而顯脆弱，或有微細破孔時，便可能發生，即做管
    內氣壓不大，卻仍有氣體穿出之現象。本案發生皮下氣腫係
    於轉換給氣來源時，必須暫時以手壓氣囊將空氣壓入胸腔，
    其壓力難以精準控制，如遇病患恰巧有反咳等因素，便可能
    造成呼吸道中壓力瞬間升高。至於前開「氧氣量」應指「氧
    氣流量」，較高之氧氣流量僅為快速及充分地提供吸入氣體
    之氧成分，並非即指較高之壓力等語，有行政院衛生署93年
    11月24日衛署醫字第0930220143號函復之鑑定意見可參。檢
    察官依上開法醫研究所之鑑定、行政院醫事審議委員會上開
    2 次鑑定，咸認被告就被害人林雅各之死亡並無疏失，參酌
    卷內相關資料、聲請人之指述，與證人潘佐彥、于尚文、柯
    秀惠之證述，綜合研判，認被告犯嫌不足為不起訴處分，並
    無悖離卷證資料，其認事用法，亦無違背一般經驗、論理法
    則。原檢察官為不起訴處分，依據當時所存在卷內事證，難
    認有裁量濫用之情形。至臺灣高等法院檢察署檢察長依鑑定
    意見為駁回再議之聲請，亦就聲請人所陳綜合比對予以指陳
    ，難認有何可議之處。
六、至聲請人另陳：依護理記錄單第12頁所載，Ambu bagging並
    接上BIBS supply 管路，死者瞬間呈現下巴及胸部皮下氣腫
    一節，足見林雅各進入壓力艙後，原以手壓之氣囊 (即Ambu
    bag ging) 在接上BIBS s upply管路後，以機器壓縮空氣進
    入林雅各胸腔，在高於一般氣壓之3 倍氣體灌入林雅各胸腔
    ，自會瞬間造成林雅各「下巴及胸部皮下氣腫」而致氣傷休
    克死亡。故高壓氧治療之前置準備行為 (即施以3 倍量高氧
    氣量空氣)」 ，係造成林雅各發生皮下氣腫及休克死亡之唯
    一原因。況依法醫研究所之鑑定報告，林雅各已有喉嚨因插
    管而潰瘍破裂之情形，體溫又已達38.5度，被告自應查明上
    情形而為不適合高壓氧治療之判斷，惟被告竟仍施以高壓氧
    治療，其顯有疏失自明等語。然有關該潰瘍係於接上BIBS管
    路前即已存在或因喉嚨組織脆弱，經接上BIBS管路後而因氧
    氣進入而生，依當時所存卷證，並無積極證據認定究在何時
    點造成潰瘍，更遑論據以推論被告已知悉林雅各病況不宜高
    壓氧治療仍率爾之。且依上開第2 次醫事審議委員鑑定報告
    鑑定意見欄已述：「至於前開『氧氣量』應指『氧氣流量』
    ，較高之氧氣流量僅為較快速及充份地提供吸入氣體之氧成
    分，並非即指較高之壓力」。則在「偵查卷內」所存證據，
    顯未符合刑事訴訟法第251 條第1 項規定：「足認被告有犯
    罪嫌疑」而應提起公訴之情形。亦即檢察官偵查所得而顯現
    於偵查卷內之證據並未跨越起訴門檻。原檢察官依當時客觀
    存在之證據及鑑定意見為被告有利之認定，並無任何違反證
    據、論理及經驗法則；臺灣高等法院檢察署檢察長駁回再議
    之聲請亦無違誤之處。
七、此外，原偵查卷內復無其他積極證據可認被告涉有過失致人
    於死犯行。綜上所述，聲請人執以前詞認偵查中所得之上開
    證據可認被告涉有犯嫌，原檢察官為不起訴處分、臺灣高等
    法院檢察署檢察長駁回再議聲請均有重大違誤而不當，請求
    交付審判，為無理由，應予駁回。至本院於請求交付審判程
    序中，函囑所得之行政院衛生署醫事審議委員會95年9 月15
    日衛署醫字第0950212523號函及所附之0000000 號鑑定書內
    顯示之資料，是否合於刑事訴訟法第260 條所謂之新事實或
    新證據之情形者，自應由聲請人、檢察官依刑事訴訟法相關
    規定處理，併此敘明。
八、依刑事訴訟法第258條之3第2項前段裁定如主文。
中    華    民    國    95    年    12    月    26    日
                  刑事第九庭審判長法  官  林孟宜
                                  法  官  林哲賢
                                  法  官  崔秉君
以上正本證明與原本無異。
不得抗告。
                                  書記官  劉霜潔
中    華    民    國    95    年    12    月    26    日


司法院資訊處製作；財團法人民間司法改革基金會備份。
